臺灣臺中地方法院刑事判決　　　　　　　　　　　　　九十三年度訴字第二八二號
　　公　訴　人　臺灣臺中地方法院檢察署檢察官
　　被　　　告　乙○○
　　指定辯護人　本院公設辯護人　丁○○
右列被告因偽造有價證券案件，經檢察官提起公訴（九十二年度偵字第二三八一二號
），本院判決如左：
    主  文
乙○○意圖供行使之用，而偽造有價證券，處有期徒刑壹年拾月，緩刑伍年。如附表
所示編號一至四及六至十二所示本票中，偽造丙○○為發票人部分，編號五所示本票
中丙○○簽名壹枚均沒收。
    事  實
一、緣乙○○自民國九十年九月一日起至同年十二月三十一日止，向甲○○承租其位
    於臺中市○○○路私立中山醫藥大學附近陸橋下之「○○七檳榔攤」，乙○○為
    擔保其與甲○○間之債務，先後於九十年十二月十一日及九十一年一月十四日，
    簽發如附表編號一至九及編號十至十二所示之本票，並交付與甲○○收執，嗣因
    甲○○認為乙○○所積欠之金額龐大，要求須另以他人在本票上簽名以供擔保，
    乃於九十一年三月間，在臺中縣烏日鄉○○路烏日啤酒廠旁之地下道往臺中市南
    屯區方向之出口處，將前開本票交還乙○○，詎乙○○竟意圖供行使之用，基於
    偽造有價證券及偽造文書之犯意，未經丙○○（為乙○○之婆婆）之授權，在該
    地下道出口處，接續在如附表所示之本票上發票人欄內，偽簽「丙○○」簽名，
    而偽造如附表編號一至四及六至十二所示丙○○為共同發票人之本票十一紙及如
    附表編號五所示未載發票日期之本票一紙，行使交付與不知情之甲○○，足生損
    害於丙○○，嗣乙○○於犯罪被發覺前，於九十二年十月十五日向臺灣臺中地方
    法院檢察署檢察官自首而接受裁判。
二、案經乙○○自首由臺灣臺中地方法院檢察署檢察官偵查起訴。
    理  由
一、右揭事實，業據被告乙○○坦承不諱，又如附表所示本票上丙○○之簽名，並非
    丙○○所親自簽名，丙○○亦未授權予被告簽名等情，業據證人丙○○於檢察官
    偵訊中結證屬實，證人甲○○於本院亦證稱：附表所示之本票均係被告所交付等
    語，此外，復有如附表所示偽造共同發票人為丙○○之本票影本十一紙及未載發
    票日無效本票影本一紙在卷可稽，堪認被告前開於本院審理時所為自白，確與事
    實相符。至證人甲○○雖於本院證稱：被告於九十年十二月十一日及九十一年一
    月十四日簽發如附表所示之本票時，即於本票上記載丙○○為共同發票人等語（
    本院卷第三十二、三十八頁），惟查如附表所示之本票，其發票人有二欄位，而
    被告乙○○之簽名占據該二欄位全部之位置，另丙○○之簽名，則明顯記載於發
    票人欄上方，此有本票影本十二紙在卷可按，該丙○○簽名之記載，顯係因乙○○發票簽名時，未慮及尚須記載共同發票人，致未酌留共同發票人簽名之欄位所
    致，衡情當以被告前揭自白，即被告係將票據取回後始另行填載共同發票人丙○○之簽名較為可採，證人甲○○上揭證詞尚難採認，併予敘明。綜上所述，本案
    事證明確，被告犯行堪以認定，應依法論科。
二、按票據法第一百二十條第一項規定，本票之發票年、月、日為絕對必要記載事項
    ，故如附表編號五所示本票上未記載發票日者，應為無效票據，惟該本票雖非為
    有價證券，然仍屬私文書（最高法院八十五年度台上字第四九五號判決參照）。
    核被告乙○○所為，係犯刑法第二百零一條第一項之偽造有價證券罪及刑法第二
    百十六條、第二百十條之行使偽造私文書罪。被告偽造丙○○簽名之行為為偽造
    有價證券及偽造私文書之部分行為，行使偽造有價證券之低度行為，應為偽造有
    價證券之高度行為所吸收，偽造私文書之低度行為，亦為行使偽造私文書之高度
    行為所吸收，均不另論罪。被告同時偽造被害人丙○○如附表除編號五外之本票
    ，其被害法益仍僅一個，不能以其偽造之本票張數計算其法益（最高法院七十三
    年台上字第三六二九號判例參照），應係構成接續犯，為包括之一罪。附表編號
    五所示之本票並未記載發票日，乃欠缺票據應記載事項之無效票據，僅具有私文
    書之性質，公訴人於起訴書中雖認被告此部分亦涉犯偽造有價證券罪，然已經公
    訴人於本院審理中更正，認被告此部分所為應係犯行使偽造私文書罪，本院自無
    庸變更起訴法條。被告以一行為觸犯行使偽造私文書及偽造有價證券罪，為想像
    競合犯，應從較重之偽造有價證券罪處斷。被告係對於未發覺之罪自首而受裁判
    ，此有臺灣臺中地方法院檢察署申告單一紙在卷可按，並據公訴人於起訴書上載
    明，應刑法第六十二條前段規定減輕其刑。爰審酌被告素行尚佳，無不良前科，
    此有臺灣高等法院被告全國前案紀錄表一紙在卷可按，為清償私人債務，致生損
    害於丙○○，偽造之本票張數、金額，犯罪後坦承犯行等一切情狀，量處如主文
    所示之刑。末查被告前未曾受有期徒刑以上刑之宣告，有臺灣臺灣高等法院被告
    全國前案紀錄表各一份在卷可考，其因短於思慮致觸犯本案犯行，犯罪後自首接
    受裁判，經此罪刑宣告教訓，當知所警惕，信無再犯之虞，本院綜核各情，認其
    所受上開宣告之刑，以暫不執行為適當，併予宣告緩刑，以啟自新。如附表編號
    一至四及六至十二所示本票中，偽造丙○○為發票人部分，應依刑法第二百零五
    條規定諭知沒收，如附表編號五部分於本票上所偽造之丙○○簽名一枚，應依刑
    法第二百十九條之規定沒收之。
據上論斷，應依刑事訴訟法第二百九十九條第一項前段，刑法第二百零一條第一項、
、第二百十六條、第二百十條、第五十五條、第六十二條前段、第七十四條第一款、
第二百零五條、第二百十九條，罰金罰鍰提高標準條例第一條前段，判決如主文。
中      華      民      國    九十三    年      四      月      六    日
                                        臺灣臺中地方法院刑事第十一庭
                                            審判長法  官  蔡 名 曜
                                                  法  官  蔡 美 華
                                                  法  官  郭 書 豪
右正本證明與原本無異。
如不服本判決，應於判決送達後十日內向本院提出上訴狀，上訴於臺灣高等法院臺中
分院( 須附繕本 )。
                                                  書記官
中      華      民      國    九十三    年      四      月      六      日
附錄法條：
刑法第二百零一條
意圖供行使之用，而偽造、變造公債票、公司股票或其他有價證券者，處三年以上十
年以下有期徒刑，得併科三千元以下罰金。
行使偽造、變造之公債票、公司股票或其他有價證券，或意圖供行使之用，而收集或
交付於人者，處一年以上七年以下有期徒刑，得併科三千元以下罰金。
刑法第二百一十條
偽造、變造私文書，足以生損害於公眾或他人者，處五年以下有期徒刑。
刑法第二百一十六條
行使第二百十條至第二百十五條之文書者，依偽造、變造文書或登載不實
事項或使登載不實事項之規定處斷。
附表：
┌───┬────┬────────┬───────┬─────────┐
│編  號│ 發票人 │金  額（新台幣）│本  票  號  碼│發  票  日  期    │
├───┼────┼────────┼───────┼─────────┤
│一    │乙○○  │一萬七千元      │二九五五二九  │九十年十二月十一日│
│      │丙○○  │                │              │                  │
├───┼────┼────────┼───────┼─────────┤
│二    │同右    │一萬七千元      │二九五五三○  │九十年十二月十一日│
├───┼────┼────────┼───────┼─────────┤
│三    │同右    │一萬七千元      │二九五五三一  │九十年十二月十一日│
├───┼────┼────────┼───────┼─────────┤
│四    │同右    │一萬七千元      │二九五五三二  │九十年十二月十一日│
├───┼────┼────────┼───────┼─────────┤
│五    │同右    │一萬七千元      │二九五五三三  │未載發票日期      │
├───┼────┼────────┼───────┼─────────┤
│六    │同右    │一萬七千元      │二九五五三四  │九十年十二月十一日│
├───┼────┼────────┼───────┼─────────┤
│七    │同右    │一萬七千元      │二九五五三五  │九十年十二月十一日│
├───┼────┼────────┼───────┼─────────┤
│八    │同右    │一萬七千元      │二九五五三六  │九十年十二月十一日│
├───┼────┼────────┼───────┼─────────┤
│九    │同右    │一萬七千元      │二九五五三七  │九十年十二月十一日│
├───┼────┼────────┼───────┼─────────┤
│十    │同右    │二十萬元        │二九五五四一  │九十一年一月十四日│
├───┼────┼────────┼───────┼─────────┤
│十一  │同右    │二十萬元        │二九五五四二  │九十一年一月十四日│
├───┼────┼────────┼───────┼─────────┤
│十二  │同右    │二十萬元        │二九五五四三  │九十一年一月十四日│
└───┴────┴────────┴───────┴─────────┘
